臺灣高等法院臺南分院刑事裁定　　　　　94年度聲再字第96號
　　再審聲請人
　　即受判決人　甲○○
上列聲請人因妨害自由案件，對於本院85年度上易字第75號中華
民國85年1月25日確定判決（臺灣臺南地方法院84年度自字第567
號），聲請再審，本院裁定如下：
    主  文
再審之聲請駁回。
    理  由
一、聲請意旨略稱：臺灣臺南地方法院受理自訴狀，其判決反而
    沒有自訴狀，已證明自訴狀的被告不是甲○○，且法院竟杜
    撰被告是甲○○，進而臺灣高等法院臺南分院85年度上易字
    第75號妨害自由案提出之判決書理由欄，不但引用臺灣臺南
    地方法院判決書：「甲○○『縱』確於民國84年5月15日上
    午6時30分許，無故侵入台南市○○○路○段44巷58號鄭榮專
    之住宅……」，併再杜撰自訴人不同意，致縱放自訴人，檢
    察署特此通知告發第一審（王獻楠）涉偽造文書，已發交台
    南市警察局第一分局，而臺灣高等法院臺南分院拒再審本案
    件，告發鄭文肅、蔡長林、茆臺雲，不但引用無自訴狀的第
    一審判決書，再杜撰自訴人不同意，已涉偽造文書罪，已違
    背刑事訴訟法第241條，應為告發。為此爰依法院辦理刑事
    訴訟案件應行注意事項第154條，具狀提出再審聲請云云。
二、按再審為對確定判決認定事實錯誤所設之救濟程序；至於確
    定判決之審判違背法令，則不屬再審範圍。而有罪之判決確
    定後，為受判決人之利益聲請再審，必其聲請之理由合於刑
    事訴訟法第420條第1項所定各款情形之一或第421條有足生
    影響於判決之重要證據漏未審酌者，始准許之，其中刑事訴
    訟法第421條第1項規定：「第420條有罪之判決確定後，有
    左列情形之一者，為受判決人之利益，得聲請再審︰一、原
    判決所憑之證物已證明其為偽造或變造者。二、原判決所憑
    之證言、鑑定或通譯已證明其為虛偽者。三、受有罪判決之
    人，已證明其係被誣告者。四、原判決所憑之通常法院或特
    別法院之裁判已經確定裁判變更者。五、參與原判決或前審
    判決或判決前所行調查之法官，或參與偵查或起訴之檢察官
    ，因該案件犯職務上之罪已經證明者，或因該案件違法失職
    已受懲戒處分，足以影響原判決者。六、因發現確實之新證
    據，足認受有罪判決之人應受無罪、免訴、免刑或輕於原判
    決所認罪名之判決者。」同條第2項規定：「前項第一款至
    第3款及第5款情形之證明，已經判決確定，或其刑事訴訟不
    能開始或續行非因證據不足者為限，得聲請再審」。因此，
    刑事訴訟法第420條第1項第5款再審事由，須參與原判決或
    前審判決或判決前所行調查之推事、或參與偵查或起訴之檢
    察官，因該案件犯職務上之罪，已經證明者，且其證明方法
    ，限於經判決確定或其刑事訴訟不能開始或續行非因證據不
    足之情形（最高法院80年台抗字第421號判決意旨參照）。
三、聲請人之聲請意旨無非以原確定判決無自訴狀，足證聲請人
    非被告，且杜撰自訴人不同意，而指稱原確定判決之一審承
    審之王獻楠法官與本院承審之鄭文肅、蔡長林、茆臺雲法官
    等參與原判決之法官因該案件犯偽造文書等罪，且依法院辦
    理刑事訴訟案件應行注意事項第154項規定「自訴人提起自
    訴所指被告犯罪是否成立或刑罰應否免除，以民事法律關係
    為斷，而民事未起訴者，法院於停止審判之同時，應注意期
    限命自訴人提起民事訴訟，必俟其逾期不提起民事訴訟，始
    得以裁定駁回自訴。」符合刑事訴訟法第420條第2項「其刑
    事訴訟程序不能開始或續行非因證據不足」之要件，主張有
    刑事訴訟法第420條第1項第5款之事由而聲請再審。惟查，
    刑事訴訟法第333條及法院辦理刑事訴訟案件應行注意事項
    第154項規定，係指參與原審法官因確定判決犯職務上之罪
    ，該案件已經確定判決或縱尚未達判決之地步，惟該刑事訴
    訟程序有不能開始或續行之情形，且該不能開始或續行非因
    證據不足所致時，始足當之，換言之，須確定判決之承審法
    官已因聲請人指稱涉嫌偽造文書遭判決有罪確定，或該偽造
    文書案件非因證據不足而不能開始或續行訴訟程序；至原確
    定判決中被告有無犯罪之成立或刑罰應否免除，縱有應「以
    民事法律關係為斷」之情事，亦屬原確定判決審判是否違背
    法令之事由，非再審所得救濟範圍。
四、經查，聲請人雖陳稱臺灣臺南地方法院檢察署已告發原判決
    第一審承審之王獻楠法官涉嫌偽造文書，並有臺灣臺南地方
    法院檢察署94年3月23日南檢朝修94發查720字第16487號通
    知函乙紙附卷可稽，惟該通知函上係記載：「台端（即聲請
    人甲○○）告發王獻楠、鄭榮專涉嫌偽造文書乙案，因尚有
    證據待補足、調查，已經本署檢察官依刑事訴訟法第231條
    之1規定指定期限命臺南市警察局第一分局補足、調查中，
    於補足、調查相關證據後即會依規定移回本署進行偵查程序
    ，特此通知」，則該案係因調查尚未完備而退案發查，尚無
    任何積極證明原承審王獻楠法官有犯罪嫌疑，自難以該函內
    容指稱承審法官因該案件犯職務上之罪，且如前述，並未釋
    明有「以該所犯職務上之罪經判決確定或非因證據不足而不
    能開始或續行刑事訴訟程序」之情事，況聲請人前以相同事
    由告發該承審法官，經臺灣臺南地方法院檢察署檢察官以88
    年度偵字第5408號以查無證據為由不起訴處分在案，故自難
    謂合於刑事訴訟法第420條第1項第5款之再審事由。另自訴
    狀之提出，僅為開啟自訴程序之訴訟要件（刑事訴訟法第32
    0條參照），而法院於接受自訴狀後，須將繕本送達被告，
    以利其為訴訟上之攻擊防禦（同法第328條參照），而判決
    書係法院據其直接審理證據所得之自由心證，依刑事訴訟法
    第343 條準用第308條至第311條之2製作，至判決書內有無
    提及自訴狀或引為附件，均非判決書之必要記載事項，聲請
    人對此顯有誤解；而刑事訴訟程序之被告係指起訴書或自訴
    狀上所指之人，依原確定判決自訴人鄭榮專於84年11月9日
    提出之自訴狀，其上所載之被告確實係本件聲請人無訛，且
    其犯罪事實欄記載：「……被告（即指聲請人甲○○）趁60
    號屋主打開大門之際，進入大門並無故潛入自訴人（即該案
    自訴人鄭榮專）58號屋內，當場為自訴人發覺，自訴人命被
    告出去，詎被告堅不離去，……」足見自訴人鄭榮專不同意
    被告即聲請人進入其住宅，並無聲請人所稱之「杜撰自訴人
    不同意」情事，故聲請人確為原確定判決之被告無訛，且無
    聲請人所言杜撰自訴人不同意之情事。再者，刑事訴訟法第
    24 1條之義務告發，須公務員於執行職務知有犯罪嫌疑者，
    始足當之，聲請人僅得依同法第240條向檢警機關為私之告
    發或依第232條向檢警機關提出告訴，且此項事由亦非刑事
    訴訟法第420條第1項各款及第421條之再審事由，併予說明
    。
五、末查聲請人就上開本院85年度上易字第75號刑事確定判決，
    已先後向本院聲請再審案件，計有85年度聲再字第47號、13
    3號、86年度聲再字第5號、第43號、第88號、第104 號、第
    133號、第165號、87年度聲再字第32號、第71號、第160號
    、第191號、第221號、第239號、第259號、第288 號、第
    299號、第336號、88年度聲再字第14號、第26號、第49號、
    第188號、第209號、第228號、89年度聲再字第69號、第87
    號、第114號、第123號、第153號、第200號、第231號、第
    251號、第272號、90年度聲再字第5號、第22號、第42號、
    第68號、第87號、91度聲再字第34號、第48號、第272號、
    第307號、92年度聲再字第30號、第57號、第75號、第84號
    、第18 8號、93年聲再字第134 號、第150號、第160號、94
    年聲再字第16號、第31號、第44號、第55號、第61號、第89
    號等數十件，此有其全國前案紀錄表在卷可稽，而聲請人所
    主張再審事由，不僅大致相同，且均未就具體事證內容陳述
    ，或舉出就形式上觀察，足認聲請人主張顯為可採之證據，
    各案均認聲請人再審之聲請顯不合法，而予以駁回在案。茲
    聲請人未就具體事證內容陳述，或提出形式上觀察足為可採
    證據，且未提出參與原判決或前審判決或判決前所行調查法
    官，因該案件犯職務上之罪，已經證明之確定判決，或因該
    案件違法失職，已受懲戒處分，聲請人任意指摘原確定判決
    ，認事用法錯誤，且一再以同一事由聲請再審，本件聲請再
    審程序並無刑事訴訟法第420條第1項各款及第421條之再審
    事由，是
    本件聲請再審，顯無理由，應予駁回。
六、據上論斷，應依刑事訴訟法第433條，裁定如主文。
中　　華　　民　　國　　94　　年　　10　　月　　28　　日
　　　　　　　　　刑事第五庭   審判長法  官 楊 明 章
　　　　　　　　　　　　　　　　     法　官 吳 森 豐
　　　　　　　　　　　　　　　　　   法　官 戴 勝 利
以上正本證明與原本無異。
不得抗告。
　　　　　　　　　　　　　　　　　　 書記官 李 珍 鳳
中　　華　　民　　國　　94　　年　　10　　月　　28　　日
